【裁判字號】    95,易,2258
【裁判日期】    951229
【裁判案由】    動產擔保交易法
【裁判全文】
臺灣臺北地方法院刑事判決              95年度易字第2258號
公  訴  人  臺灣臺北地方法院檢察署檢察官
被      告  甲○○
上列被告因違反動產擔保交易法案件，經檢察官聲請簡易判決處
刑（95年度偵字第3716號），本院受理後認不宜以簡易判決處刑
（95年度簡字第3139號），改依通常程序審理，嗣被告於準備程
序就犯罪事實為有罪陳述，經合議庭裁定依簡式審判程序審理，
本院判決如下：
    主  文
甲○○動產擔保交易之債務人，意圖不法之利益，將標的物遷移
，致生損害於債權人，處有期徒刑參月，如易科罰金以銀元參佰
元即新臺幣玖佰元折算壹日。緩刑貳年。
    事  實
一、甲○○於民國（下同）92年6 月30日，以分期付款方式向第
    三人古雲淼購買車牌號碼S8-0501 號自用小客車乙輛，雙方
    約定分期付款總額新臺幣（下同）379,392元，期間自92年7
    月30日起至96年6月30日止，以每月為1期，共分48期給付，
    每期價款7,904元，標的物存放地點為臺北縣烏來鄉忠治村5
    鄰忠治86號，同時簽訂契約書將前開債權讓與裕融企業股份
    有限公司（下稱裕融公司），並將前開標的物設定動產抵押
    予裕融公司，為動產擔保交易之債務人。詎甲○○僅支付25
    期分期價款，自94年08月30日起即第26期起未依約支付本息
    ，並於94年10月間某日將上開小客車遷移他處，經裕融公司
    多次派員至車輛約定放置處所尋找車均查無所獲，致裕融公
    司追索無著而受有損害。
二、案經裕融公司告訴臺灣臺北地方法院檢察署檢察官偵查後聲
    請簡易判決處刑，本院受理後認不宜以簡易判決處刑，改依
    通常程序審理，嗣被告於準備程序就犯罪事實為有罪陳述，
    經合議庭裁定依簡式審判程序審理。
    理  由
一、訊據被告甲○○對於上開犯罪事實於本院準備程序及審理時
    坦承不諱（見本院95年11月20日準備程序及95年12月18日審
    判筆錄），復經告訴人裕融公司及其告訴代理人劉錦明、乙
    ○○於偵查中、本院準備程序時指訴在卷（見94年度他字第
    7869卷第1至3頁，94年度交查字第208 號卷第4、5頁，本院
    95年10月30日準備程序），並有債權讓與暨動產抵押契約書
    、動產擔保交易動產抵押設定登記申請書、催收紀錄歷史資
    料查詢、裕融公司客戶對帳單暨還款明細、訪視報告書及照
    片、存證信函、營利事業登記證、車號查詢汽車車籍資料等
    在卷可資佐證（見94年度他字第7869卷第4 至22頁，本院卷
    ），足認被告上開自白符實可採。從而，本件事證明確，被
    告犯行，洵堪認定，應予依法論處。
二、查被告行為後，刑法第33條第5 款關於罰金刑之規定及第41
    條第1 項關於易科罰金折算標準之規定，均已於94年2月2日
    修正公布，並同自95年7月1日施行，而95年7月1日修正施行
    之刑法第2 條規定，係關於新舊法比較適用之準據法，其本
    身無關行為可罰性要件之變更，故於95年7月1日前揭法律修
    正施行後，如有涉及比較新舊法之問題，即應逕依修正後刑
    法第2條第1項規定，為「從舊從輕」之比較（參見最高法院
    95年度第8 次刑事庭會議決議意旨）。查刑法分則編各罪所
    定罰金之貨幣單位原為銀元，且依修正前刑法第33條第5 款
    規定，罰金刑為1 銀元以上，而有關罰金倍數之調整及銀元
    與新臺幣之折算標準，則定有「罰金罰鍰提高標準條例」及
    「現行法規所定貨幣單位折算新臺幣條例」，除罰金以1 銀
    元折算3元新臺幣外，並將法律應處罰金數額提高2至10倍，
    修正後刑法第33條第5款則將罰金刑提高為新臺幣1千元以上
    ，並以百元計算之，是以所定罰金刑之最高數額，於上開規
    定修正後仍屬一致，並無不同，但其罰金刑之最低數額，則
    比修正前提高，自以適用修正前之規定對被告較為有利。
三、核被告所為，係犯動產擔保交易法第38條動產擔保交易之債
    務人意圖不法之利益，將標的物遷移，致生損害於債權人罪
    。爰審酌被告犯罪之動機、目的、手段、已繳納25期款項，
    ，保證人為被告償還8萬5千元，尚餘11萬0344元未繳納，但
    業與告訴人達成和解，並清償積欠之款項，有告訴人所出具
    之刑事陳報狀1 份在卷可稽、所生危害及犯後坦承不諱之態
    度等一切情狀，量處如主文所示之刑，又查95年7月1日修正
    施行之刑法第41條第1 項前段關於得易科罰金之折算標準，
    由「得以1元以上3元以下折算1 日」，依修正前罰金罰鍰提
    高標準條例第2 條（現已刪除）規定，就其原定數額提高為
    100倍折算1日，則最高應以銀元300元折算1日，經折算為新
    臺幣後，應以新臺幣900元折算為1日之規定，修正提高為「
    以新臺幣1千元、2千元或3千元折算1日」，是以修正前關於
    易科罰金之折算標準金額較低，自應依修正前之刑法第41條
    第1 項規定諭知易科罰金之折算標準。再按犯罪在刑法前開
    修正施行前，而於施行後裁判，則其緩刑之宣告，應適用修
    正施行後第74條之規定（前開最高法院95年度第8 次刑事庭
    會議決議參照）。茲查被告未曾因故意犯罪而受有期徒刑以
    上刑之宣告，有臺灣高等法院被告前案紀錄表1 份在卷可參
    ，其於犯後已與告訴人達成和解，業已清償積欠告訴人之債
    務等情，已如前述，則被告經此偵審程序後，當能知所警惕
    ，而信無再犯之虞，本院因認前所宣告之刑，以暫不執行為
    適當，爰併予宣告緩刑二年，以啟自新。
據上論斷，應依刑事訴訟法第452條、第273條之1 第1項、第299
條第1項前段，動產擔保交易法第38條、刑法第2條第1 項前段、
第11條前段、第74條第1項第1款、修正前刑法第41條第1 項前段
，罰金罰鍰提高標準條例第1 條前段，修正前罰金罰鍰提高標準
條例第2條，現行法規所定貨幣單位折算新臺幣條例第2條，判決
如主文。
本案經檢察官郭昭吟到庭執行職務。
中    華    民    國    95    年    12    月    29    日
                  刑事第五庭    法  官  賴秀蘭
以上正本證明與原本無異。
如不服本判決，應於判決送達後10日內，向本院提出上訴狀。
                                書記官  陳惠娟
中    華    民    國    96    年    1     月    5     日
附錄：本判決論罪之法條全文
動產擔保交易法第38條：
動產擔保交易之債務人，意圖不法之利益，將標的物遷移、出賣
、出質、移轉、抵押或為其他處分，致生損害債權人者，處3 年
以下有期徒刑、拘役或科或併科6千元以下之罰金。


司法院資訊處製作；財團法人民間司法改革基金會備份。
